最高法院刑事判決　　　　　　九十六年度台上字第五０三六號
上　訴　人　台灣高等法院高雄分院檢察署檢察官
被　　　告　甲○○○
　　　　　　乙 ○ ○
　　　　　　丙 ○ ○
　　　　　　丁 ○ ○
上列上訴人因被告等背信案件，不服台灣高等法院高雄分院中華
民國九十六年六月二十八日第二審更審判決（九十五年度重上更
(四)字第六七號，起訴案號：台灣高雄地方法院檢察署八十五年度
偵字第二九七三六、一九八七四、三００六八、三０一二八、三
０一四一號，八十六年度偵字第三三八六、四六九七、六四五四
號），提起上訴，本院判決如下：
    主  文
上訴駁回。
    理  由
按刑事訴訟法第三百七十七條規定：上訴於第三審法院，非以判
決違背法令為理由不得為之；是提起第三審上訴，應以原判決違
背法令為理由，係屬法定要件；如果上訴理由書狀並未依據卷內
訴訟資料具體指摘原判決不適用何種法則或如何適用不當，或所
指摘原判決違法情事，顯與法律規定得為第三審上訴理由之違法
情形不相適合時，均應認其上訴為違背法律上之程式，予以駁回
。本件原判決撤銷第一審關於被告丁○○、丙○○、甲○○○部
分及乙○○交付賄賂部分之科刑判決，並變更檢察官起訴所引應
適用之法條，改判論處被告等共同連續為他人處理事務，意圖損
害本人之利益，而為違背其任務之行為，致生損害於本人之財產
未遂罪刑（丁○○，處有期徒刑三年六月；丙○○，處有期徒刑
四年；甲○○○，處有期徒刑二年；乙○○，處有期徒刑一年六
月）。復於判決理由說明檢察官起訴指被告丁○○、丙○○係涉
犯貪污治罪條例第四條第一項第五款之違背職務收受賄賂罪嫌；
就被告甲○○○部分及乙○○行賄罪部分，指甲○○○、乙○○
係涉犯同條例第十條第一項之行賄罪嫌。惟依貪污治罪條例第二
條及刑法第十條第二項修正之結果，被告丁○○、丙○○等於行
為後，已不具備刑法或貪污治罪條例所稱之公務員身分，因而對
丁○○、丙○○、甲○○○部分及乙○○交付賄賂部分，就檢察
官起訴之事實變更起訴法條，改依刑法背信未遂罪論處。
檢察官上訴意旨略以：(一)、本件起訴被告乙○○、甲○○○係犯
貪污治罪條例第十條第一項之行賄罪嫌，被告丁○○、丙○○係
犯貪污治罪條例第四條第一項第五款之違背職務收受賄賂罪嫌，
原判決撤銷第一審判決，改判論處被告等共同連續為他人處理事
務，意圖為自己不法之利益，而為違背其任務之行為，致生損害
於本人之財產，未遂。惟審判筆錄僅記載被告等係涉犯刑法第一
百三十二條第一項之洩漏國防以外秘密罪；貪污治罪條例第四條
第一項第五款之違背職務收賄罪、同條例第十條第一、二項之行
賄罪，對於變更檢察官起訴所引應適用之法條即背信罪名，原審
並未告知被告等，其踐行之訴訟程序難謂適法。(二)、原判決事實
欄記載：「丁○○因任職南一工程總隊發包課技術佐，因為業務
之關係與時任大華營造有限公司之負責人甲○○○熟識，明知向
南一工程總隊郵購招標文件之領標廠商名單，係其職務上應予保
密事項，竟意圖為自己不法之利益，並基於概括之犯意，因甲○
○○之要求，自民國八十一年十二月間起，至八十二年十一月十
八日止，連續於南一工程總隊在該期間公開招標工程開標前，如
（原判決）附表所示發標工程中之其中約二十次，至高雄市三民
區○○○路二八七號甲○○○住處，將其職務上應秘密之工程領
標廠商名單交付甲○○○，而為違背其任務之行為。甲○○○、
孫韶憶雖均非為他人處理事務之人，仍與丁○○共同意圖為自己
不法之利益，而將該職務上應秘密之事項，由甲○○○交由孫韶
憶再轉交呂清安、洪文駕、陳仁昇、林朝清、褚樹人等人；丙○
○自七十八年底，任職南一工程總隊擔任工作員，負責公開招標
業務，包括有關賣標、審標及開標會議紀錄等工作，因而與乙○
○熟識。嗣乙○○告以王寶興欲付報酬要其提供工程領標廠商名
單，丙○○明知向南一工程總隊郵購招標文件之領標廠商名單，
係其職務上應予保密事項，竟意圖為自己不法之利益，並基於概
括之犯意，自八十四年六月間起，連續於南一工程總隊在該期間
公開招標工程開標前，將其職務上應秘密之工程領標廠商名單交
付乙○○，而為違背其任務之行為。乙○○與孫韶憶雖均非為他
人處理事務之人，仍與丙○○共同意圖為自己不法之利益，而將
該職務上應秘密之事項，由乙○○交由孫韶憶再轉交王寶興，使
得呂清安等人得以知悉欲投標之廠商名單後，據以通知領標廠商
至上述指定地點參加圍標會議」等情，理由欄說明：「孫韶憶係
擔任該圍標集團之會計工作，其既已明知丁○○、丙○○二人所
交付者為工程領標廠商名單，仍負責轉交而參與其事，是被告甲
○○○與丁○○、孫韶憶間就上開丁○○洩漏領標廠商名單間，
有犯意之聯絡與行為之分擔，均為共同正犯」等語。如果無訛，
被告等共同將其職務上應秘密之工程領標廠商名單洩漏或交付行
為，已臻明確。乃原判決竟對被告等上開行為未予論斷說明，有
已受請求之事項未予判決之違法。再者，刑法於九十五年七月一
日修正公布施行後，被告丁○○、丙○○雖已非屬刑法上之公務
員，惟被告丁○○、丙○○洩漏職務上應秘密之工程領標廠商名
單，究竟有無構成刑法第三百十七條「依法令或契約有守因業務
知悉或持有工商秘密之義務，而無故洩漏之者」之罪，或同法第
三百十八條「公務員或曾任公務員之人，無故洩漏因職務知悉或
持有他人之工商秘密者」之罪？而與其所犯背信罪有方法結果之
牽連關係。原判決亦未加以論述說明，同有判決不適用法則之違
法等語。惟查：本件檢察官起訴指被告丁○○、丙○○涉犯貪污
治罪條例第四條第一項第五款之違背職務收受賄賂罪嫌、被告甲
○○○、乙○○涉犯同條例第十條第一項行賄罪嫌；原審審理結
果，撤銷第一審關於丁○○、丙○○、甲○○○部分及乙○○交
付賄賂部分之科刑判決，並變更起訴法條，改依刑法第三百四十
二條第一項、第二項之背信未遂罪論處被告等罪刑，並就其餘被
訴部分，於判決理由內說明不另為無罪之諭知。本件檢察官之上
訴，對於起訴關於得上訴第三審之違背職務收受賄賂及行賄部分
究係如何違背法令，均未於上訴理由內具體指摘。另按刑事訴訟
法第三百七十六條所列各罪之案件，經第二審判決者，不得上訴
於第三審法院。原判決論處被告等共犯刑法第三百四十二條第二
項、第一項背信未遂罪及檢察官上訴指被告等另涉嫌牽連犯刑法
第三百十七條或同法第三百十八條之洩密罪，核屬刑事訴訟法第
三百七十六條第五款、第一款之案件，依法不得上訴於第三審法
院。檢察官上訴意旨仍就背信罪及洩密罪部分而為指摘，即為法
所不許。綜上，應認檢察官之上訴為違背法律上之程式，予以駁
回。
據上論結，應依刑事訴訟法第三百九十五條前段，判決如主文。
中　　華　　民　　國　九十六　年　　九　　月　 二十　 日
                      最高法院刑事第十一庭
                          審判長法官  林　永　茂
                                法官  洪　文　章
                                法官  蘇　振　堂
                                法官  蕭　仰　歸
                                法官  何　菁　莪
      本件正本證明與原本無異
                                      書  記  官
中　　華　　民　　國　九十六　年　　九　　月　二十六　日
                                                      V
